【裁判字號】    95,交聲,641
【裁判日期】    951031
【裁判案由】    聲明異議
【裁判全文】
臺灣臺南地方法院交通事件裁定         95年度交聲字第641號
原處分機關  交通部公路總局嘉義區監理所臺南監理站
異議人即受
處分人      甲○○
上列受處分人因違反道路交通管理處罰條例案件，對於交通部公
路總局嘉義區監理所臺南監理站，民國95年5月30日所為之裁決
處分（處分案號：嘉監南字第裁74-S00000000號），聲明異議，
本院裁定如下：
      主文
異議駁回。
      理由
一、原處分意旨略以：異議人即受處分人甲○○（下稱異議人）
    於民國92年11月5日下午3時50分許，無照駕駛車牌號碼000-
    0000號輕型機車，行經臺南市○○路○段時，經台南市警察
    局交通隊警員予以製單舉發，異議人並當場簽收違規通知單
    ，嗣原處分機關即交通部公路總局嘉義區監理所台南監理站
    ，以異議人之違規事實明確，乃依道路交通管理處罰條例（
    下稱處罰條例）第21條第1項第7款之規定，裁處異議人新台
    幣（下同）12000元並吊銷駕駛執照，1年內禁考等語。
二、本件聲明異議意旨略以：
  (一)異議人有精神病，違規當時是活死人、活殭屍的狀態，精神
    喪失。
  (二)異議人所有之QN3-538號輕型機車被人借走，舉發通知單上
    所列違規行為並非異議人所為
  (三)餘如附件異議狀所載。
三、按所謂汽車係包括機器腳踏車，道路交通管理處罰條例第3
    條第8款定有明文。又汽車駕駛人，因違反本條例及道路交
    通安全規則之規定，受吊扣或吊銷駕駛執照處分時，吊扣或
    吊銷其持有各級車類之駕駛執照；汽車駕駛人在駕駛執照吊
    扣期間駕車者，處新臺幣6千元以上1萬2千元以下罰鍰，並
    當場禁止其駕駛及扣留其車輛牌照，並應吊銷其駕駛執照，
    修正施行前即本件違規行為發生時及原處分機關裁處時之道
    路交通管理處罰條例第68條、第21條第1項第7款、第4項定
    有明文；又依第21條吊銷駕駛執照者，1年內不得考領駕駛
    執照，同條例第67條第3項亦定有明文。
四、本院審酌：
  (一)異議人主張其所有之QN3-538號輕型機車被他人借走，舉發
    通知單上所列違規行為並非異議人本身所為云云，然查：上
    述違規駕駛人所駕駛之車輛，車牌號碼為000-0000號輕型機
    車，與異議人所述之QN3-538號輕型機車車號不同，因此異
    議人所述車輛為他人借走云云，應非足採。
  (二)本件舉發通知單上所記載之違規駕駛人姓名為異議人甲○○
    ，其餘記載如地址、出生年月日、身分證統一編號等有關異
    議人個人之人別資料均記載正確，此有舉發通知單1紙附卷
    可稽。而異議人之駕駛執照係於91年3月6日至裁決機關辦理
    易處吊扣處分，並已繳交駕駛執照予原處分機關，此有原處
    分機關95年7月19日嘉監南字第095101467號函及所附之查詢
    報告附卷可稽。足認違規當時異議人無法提出駕駛執照供舉
    發員警抄錄。本件員警得以知悉異議人人別資料之方式僅有
    ：異議人提出所攜帶之其他身分證件供員警抄錄、異議
    人自己陳述其人別資料供員警抄錄二種情形。本件如非異議
    人本人駕駛上揭車輛，該車駕駛人如何能提出異議人之證件
    或陳述異議人之人別資料供員警舉發？此外再輔以本件舉發
    通知單上之收受通知聯亦為異議人甲○○本人簽名乙節，足
    認本件違規時之駕駛人確為異議人本人無誤。
  (三)異議人雖患有「妄想型精神分裂症合併有聽幻覺及妄想症」
    ，然該病情症狀可能會有起伏變化，其意識判斷與行為能力
    ，因時、因地、因事，受到症狀不同程度的影響，從日常生
    活行為與工作上有「完全獨立的行為能力」，到可能因症狀
    干擾及疾病所致的大腦功能敗壞導致「精神耗弱」或完全肇
    因於精神病症所致的行為之「精神喪失」狀態等各種不同情
    況，此有本院依職權調閱異議人於國立成功大學醫學院附設
    醫院就診之病歷及該院出具之病患診療資料摘錄表可稽。因
    此足認異議人並非時時處於精神喪失或精神耗弱之狀態。查
    異議人於違規時既能如常人般於道路上騎乘機車，於未持有
    駕駛執照之情形下，又能提出其他證件或以口述方式將其人
    別資料清楚地向舉發員警陳述，供舉發員警記載，並能於舉
    發通知單上簽名收受，因此足認異議人於本件違規當時並無
    精神喪失或精神耗弱之情形。
  (四)異議人前述違規事實，係違反修正施行前之處罰條例第21條
    第1項第7款之規定，已如前述。揆諸上開說明，原處分機關
    據此引用前開法條第21條第1項第7款、第4項後段，第67條
    第3項 (裁決書未引第21條第4項、第67條第3項)，並參酌違
    反道路交通管理事件統一裁罰標準表之相關內容，裁處異議
    人12000元及吊銷駕駛執照，1年內禁考於法尚無違誤。
  (五)綜上所述，異議人確實有在駕駛執照吊扣期間駕車之事實，
    足認異議人異議內容，並無理由，應予駁回。
五、據上論斷，應依道路交通案件處理辦法第19條，裁定如主文
    。
中    華    民    國    95    年    10    月    31    日
                              交通法庭法  官  蔡直青
以上正本證明與原本無異。
如不服本裁定應於送達後5日內向本院提出抗告狀（應附繕本）
。
                                       書記官  劉鴻瑛
中    華    民    國    95    年    11    月    2     日


司法院資訊處製作；財團法人民間司法改革基金會備份。
